【裁判字號】    92,訴,169
【裁判日期】    920731
【裁判案由】    毒品危害防制條例
【裁判全文】
臺灣臺北地方法院刑事判決                          九十二年度訴字第一六九號
    公  訴  人  臺灣臺北地方法院檢察署檢察官
    被      告  甲○○  男  三.
    選任辯護人  馬金生律師
右列被告因違反毒品危害防制條例案件，經檢察官提起公訴（九十一年度偵字第一三
九二五號），本院判決如左：
    主      文
甲○○持有大麻種子，處拘役肆拾日，如易科罰金，以佰元折算壹日。扣案之大麻
種子拾陸顆（淨重零點壹伍公克）沒收。
    事      實
一、甲○○於民國九十一年七月初，在臺北市西門町黑珍珠舞廳內，經由該店服務生
    提供，而持有大麻種子十六顆（淨重○‧一五公克），嗣於九十一年七月十九日
    ，在其位於臺北市○○區○○街二六八巷四五號之住處為警查獲，並扣得上開大
    麻種子十六顆（淨重○‧一五公克）。
二、案經臺北市政府警察局信義分局報請臺灣臺北地方法院檢察署檢察官偵查起訴。
    理       由
一、右揭犯罪事實，業據被告甲○○於警訊、偵查及審理中均坦承不諱，又扣案之種
    子十六顆，經送法務部調查局鑑定結果，確係大麻種子（淨重○‧一五公克），
    有該局九十一年十月十五日調科壹字第○二○○○五五五九號鑑定通知書附卷可
    稽，足認被告自白持有大麻種子與事實相符，罪證明確，被告犯行洵堪認定。
二、核被告所為，係犯毒品危害防制條例第十四條第四項之持有大麻種子罪。爰審酌
    被告於犯罪後能坦承犯行，因一時失慮而觸犯刑章，犯罪動機單純等一切情狀，
    量處如主文所示之刑，並諭知易科罰金之折算標準。扣案之大麻種子十六顆，淨
    重○‧一六公克，係違禁物，爰依刑法第三十八條第一項第一款規定，併予宣告
    沒收。
三、公訴意旨另以：被告甲○○明知大麻為毒品危害防制條例第二條第二項第二款列
    管之第二級毒品，竟意圖供製造毒品之用，於九十一年七月間，在臺北市○○區
    ○○街二六八巷四五號住處後門防火巷，以盆栽種植第二級毒品大麻二株，嗣於
    同年七月十九日凌晨二時三十分許，在上址為警查獲，並扣得盆栽一盆內有大麻
    二株，因認被告涉犯毒品危害防制條例第十二條第二項意圖供製造毒品之用而栽
    種大麻罪嫌等語。按犯罪事實應依證據認定之，無證據不得推定其犯罪事實；又
    被告之自白不得作為有罪判決之唯一證據，仍應調查其他必要之證據，以察其是
    否與事實相符，刑事訴訟法第一百五十四條、第一百五十六條第二項分別定有明
    文。訊據被告於警訊及偵查中固不否認該扣案之盆栽植株為其所種植，惟嗣於本
    院審理時即改口辯稱實係其友人真實姓名不詳、綽號「阿豐」之成年男子所種等
    語。經查，扣案之植株二株，經送法務部調查局鑑定結果，因已腐爛，未能驗出
    大麻成分，有該局九十一年十月十五日調科壹字第○二○○○五五五九號鑑定通
    知書附卷可憑，又卷附之植株照片二幀，亦無法辨別該等植物即為第二級毒品大
    麻植株。至扣案之種子十六顆，經送法務部調查局鑑定結果，雖確定係大麻種子
    （淨重○‧一五公克），有該局九十一年十月十五日調科壹字第○二○○○五五
    五九號鑑定通知書在卷足證，然持有大麻種子部分，業已論究如前，茲既不明扣
    案之植株為何，尚不得以本件另查扣有大麻種子一節，即逕認扣案盆栽中所發芽
    成長者亦係大麻植株。綜上，本件徒以被告於警訊及偵查中之自白，尚乏其他必
    要之證據相佐，要難以此遽入人罪。此外，復查無其他積極、具體之證據足資認
    定被告有意圖供製造毒品之用而栽種大麻之犯行，此部分不能證明被告犯罪，原
    應為無罪判決之諭知，惟公訴意旨認此部分與前開有罪部分係實質上之一罪，爰
    不另為無罪之諭知，附此敘明。
據上論斷，應依刑事訴訟法第二百九十九條第一項前段，毒品危害防制條例第十四條
第四項，刑法第十一條前段、第四十一條第一項前段、第三十八條第一項第一款，罰
金罰鍰提高標準條例第二條，判決如主文。
本案經檢察官呂俊儒到庭執行職務
中      華      民      國    九十二    年      七      月    三十一    日
                                      臺灣臺北地方法院刑事第九庭
                                          法  官  張  江  澤
右正本證明與原本無異。
如不服本判決，應於判決送達後十日內，向本院提出上訴狀。
                                          書記官  陳  泰  寧
中      華      民      國    九十二    年      八      月      四      日
附錄本案論罪科刑法條全文：
毒品危害防制條例第十四條：
意圖販賣而持有或轉讓罌粟種子、古柯種子者，處三年以下有期徒刑。
意圖販賣而持有或轉讓大麻種子者，處二年以下有期徒刑。
持有罌粟種子、古柯種子者，處二年以下有期徒刑、拘役或新台幣三萬元以下罰金。
持有大麻種子者，處一年以下有期徒刑、拘役或新台幣一萬元以下罰金。


司法院資訊處製作；財團法人民間司法改革基金會備份。
